臺灣高雄地方法院刑事判決　　　　　　94年度交簡上字第44號
上　訴　人　丙○○　男　47歲（民國47年1月2日生）
即　被　告
上列上訴人因被告公共危險案件，不服本院交通法庭93年度交簡
字第3367號中華民國93年12月29日第一審簡易判決（聲請簡易判
決處刑案號：93年度偵字第21791 號），提起上訴，本院管轄之
第二審合議庭判決如左：
    主  文
原判決撤銷。
丙○○因過失傷害人，處有期徒刑參月，如易科罰金，以參佰元
折算壹日。緩刑貳年。
    事  實
一、丙○○未考領有適當之駕駛執照，於民國93年10月25日22時
    48分許，駕駛車牌號碼ＺＭ─4621號自小客車，沿高雄市新
    興區○○○路由東往西方向行駛，而汽車行駛時，駕駛人應
    注意車前狀況，並隨時採取必要之安全措施，以防止危險之
    發生；而依當時天候晴、夜間有照明，道路係柏油路面、乾
    燥無缺陷，亦無任何障礙物，視距良好，且依其智識、能力
    亦無不能注意之情事，竟疏於注意，貿然向前行駛，適有甲
    ○○騎乘車牌號碼ＳＱＥ─646 號輕機車，沿高雄市新興區
    ○○○路由北往南方向行駛，行經上開交岔路口時，丙○○
    因未注意車前狀況，隨時採取必要之安全措施，未能於發現
    甲○○騎乘之前揭機車時，及時為停車或減速避讓之必要安
    全措施，致其所駕駛上開自用小客車之車頭與甲○○所騎乘
    前揭機車之左側車身發生碰撞，使甲○○因而人、車倒地，
    受有頭部外傷合併左側臉部撕裂傷及下肢多處挫傷之傷害。
    丙○○於肇事後，在未有偵查犯罪職務之機關或公務員發覺
    其為犯罪人前，即主動向前往現場處理、尚不知肇事者為何
    人之高雄市政府警察局新興分局中正三路派出所警員供承肇
    事犯罪，自首並接受裁判。
二、案經甲○○訴由高雄市政府警察局新興分局移送臺灣高雄地
    方法院檢察署檢察官偵查起訴。
    理  由
一、訊據被告丙○○對於上揭事實供認不諱，核與告訴人甲○○
    於警詢、偵查中指訴之情節大致相符，復有道路交通事故調
    查報告表(一)、(二)、道路交通事故現場圖影本各1 份、高雄市
    政府警察局交通大隊交通事故談話紀錄表2 份、車損照片4
    幀在卷可參，足認被告前開自白，應與事實相符，堪予採信
    。按汽車行駛時，駕駛人應注意車前狀況，並隨時採取必要
    之安全措施，道路交通安全規則第94條第3 項分別定有明文
    。而肇事當時天候晴、夜間有照明，道路係柏油路面、乾燥
    無缺陷，亦無任何障礙物，視距良好，有道路交通事故調查
    報告表(一)影本一份在卷足據，依被告之智識、能力等情，亦
    無不能注意之情事，竟疏於注意上情，於上揭時地駕駛前開
    自用小客車行經上開交岔路口時，未注意車前狀況，隨時採
    取必要之安全措施，未能於發現告訴人騎乘之前開機車時，
    及時為停車或減速避讓之必要安全措施，致與告訴人騎乘之
    前揭機車發生碰撞，被告就本件交通事故之發生，顯有過失
    。而告訴人因本件車禍而受有頭部外傷合併左側臉部撕裂傷
    及下肢多處挫傷之傷害，有高雄市立聯合醫院診斷證明書1
    紙附卷可參。被告之過失犯行與告訴人所受傷害間，顯有相
    當因果關係，本件事證已臻明確，被告過失傷害犯行，洵堪
    認定。
二、核被告丙○○所為，係犯刑法第284 條第1 項前段之過失傷
    害罪。被告未考領有汽車駕駛執照，有高雄市政府警察局交
    通警察大隊94年3 月16日函文、高雄市政府警察局新興分局
    94年3 月18日函文及公路電子閘門證號查詢汽車駕駛人資料
    等各乙份在卷可佐，被告既為汽車駕駛人，無駕駛執照駕車
    ，因而致告訴人受傷，應依道路交通管理處罰條例第86條第
    1 項規定加重其刑。被告於肇事後，在未有偵查犯罪職務之
    機關或公務員發覺其為犯罪人前，即主動向前往現場處理
    本件車禍事故、尚不知肇事者為何人之員警供承肇事犯罪，
    此有高雄市政府警察局交通警察大隊94年3 月16日函文、高
    雄市政府警察局新興分局94年3 月18日函文乙份可考，被告
    乃對於未經發覺之犯罪自首而接受裁判，應依刑法第62條前
    段之規定，減輕其刑，並因同時有加重及減輕之事由，依刑
    法第71條第1 項規定，先加後減之。
三、原審以被告犯行明確，予以論罪科刑，固非無見，然查：(一)
    被告未考領有適當之駕駛執照，原審未依道路交通管理處罰
    條例規定加重其刑；(二)又被告於案發當時，業已向前往現場
    處理本件車禍事故之員警自首，已如前述，原審疏未論及，
    未依刑法第62條前段減輕其刑，於法尚有未洽。被告上訴意
    旨指稱案發後留在現場，並向到場員警表示伊為肇事者等語
    ，即合乎自首要件部分為有理由，再以原判決既有前述可議
    之處，應由本院予以撤銷改判。爰審酌被告未考領有駕駛執
    照即貿然上路，因一時疏失致告訴人受有上開傷害，實有不
    該；惟考量其前未曾受有期徒刑以上刑之宣告，有臺灣高等
    法院被告全國前案紀錄表1 份在卷可憑，素行尚佳，業已針
    對本件車禍事故所生之民事損害賠償責任，與告訴人調解成
    立，此有調解書影本1 份在卷可按，酌情量處如主文第2 項
    所示之刑，並諭知易科罰金之折算標準。又被告前未曾受有
    期徒刑以上刑之宣告，業如前述，其因過失而犯罪，且已與
    告訴人調解成立，彌補告訴人之損失，顯有悔過之意，經此
    起訴審判，應知所警惕而無再犯之虞，本院認所宣告之刑以
    暫不執行為適當，爰併宣告緩刑2年，以啟自新。
據上論斷，應依刑事訴訟法第455 條之1 第3 項、第369 條第1
項前段、第364 條、第299 條第1 項前段，道路交通管理處罰條
例第86條第1 項，刑法第284 條第1 項前段、第62條前段、第41
條第1 項、第74條第1 款，罰金罰鍰提高標準條例第1 條前段、
第2條，判決如主文。
本案經檢察官乙○○到庭執行職務。
中　　華　　民　　國　　94　　年　　5 　　月　　20　　日
                  交通法庭    審判長法  官  簡志瑩
                                    法  官  李  蓓
                                    法  官  楊佩蓉
以上正本證明與原本無異。
不得上訴。
中　　華　　民　　國　　94　　年　　5 　　月　　20　　日
　　　　　　　　　　　　　　　　　　書記官  翁淑珮
附錄本判決論罪科刑法條
刑法第284條第1項
因過失傷害人者，處6 月以下有期徒刑、拘役或5 百元以下罰金
，致重傷者，處1 年以下有期徒刑、拘役或5 百元以下罰金。
